【裁判字號】    96,訴,1469
【裁判日期】    970131
【裁判案由】    強盜等
【裁判全文】
臺灣屏東地方法院刑事判決              96年度訴字第1469號
公  訴  人  臺灣屏東地方法院檢察署檢察官
被      告  甲○○
                    現在臺灣臺中監獄執行中
            乙○○
                    現在臺灣屏東看守所羈押中
上二人共同
指定辯護人  本院公設辯護人丙○○
上列被告等因強盜等案件，經檢察官提起公訴（96年度偵字第54
06號、96年度偵字第6977號），本院判決如下：
    主  文
甲○○共同未經許可，持有可發射子彈具有殺傷力之改造手槍，
處有期徒刑肆年，併科罰金新臺幣拾萬元，罰金如易服勞役，以
新臺幣壹仟元折算壹日，扣案之改造手槍壹支（含彈匣壹個、槍
枝管制編號：0000000000）及子彈壹顆均沒收；又共
同攜帶兇器竊盜，處有期徒刑捌月，未扣案之Ｔ型板手壹支沒收
；又共同意圖為自己不法之所有，攜帶兇器，以強暴至使不能抗
拒，而取他人之物，處有期徒刑捌年陸月，扣案之改造手槍壹支
（含彈匣壹個、槍枝管制編號：0000000000）、子彈
壹顆、彈頭貳顆及彈殼顆均沒收。應執行有期徒刑拾年，併
科罰金新臺幣拾萬元，罰金如易服勞役，以新臺幣壹仟元折算壹
日，扣案之改造手槍壹支（含彈匣壹個、槍枝管制編號：000
0000000）、子彈壹顆、彈頭貳顆、彈殼顆及未扣案之
Ｔ型板手壹支均沒收。
乙○○共同未經許可，持有可發射子彈具有殺傷力之改造手槍，
累犯，處有期徒刑年貳月，併科罰金新臺幣陸萬元，罰金如易
服勞役，以新臺幣壹仟元折算壹日，扣案之改造手槍壹支（含彈
匣壹個、槍枝管制編號：0000000000）及子彈壹顆均
沒收；又共同攜帶兇器竊盜，累犯，處有期徒刑柒月，未扣案之
Ｔ型板手壹支沒收；又共同意圖為自己不法之所有，攜帶兇器，
以強暴至使不能抗拒，而取他人之物，累犯，處有期徒刑柒年貳
月，扣案之改造手槍壹支（含彈匣壹個、槍枝管制編號：000
0000000）、子彈壹顆、彈頭貳顆及彈殼顆均沒收。應
執行有期徒刑玖年，併科罰金新臺幣陸萬元，罰金如易服勞役，
以新臺幣壹仟元折算壹日，扣案之改造手槍壹支（含彈匣壹個、
槍枝管制編號：0000000000）、子彈壹顆、彈頭貳顆
、彈殼顆及未扣案之Ｔ型板手壹支均沒收。
    事  實
一、甲○○前曾於民國86年間，因違反肅清煙毒條例、麻醉藥品
    管理條例及槍砲彈藥刀械管制條例等案件，經臺灣嘉義地方
    法院以86年度訴字第178 號判決判處有期徒刑13年、5 月、
    5 月，應執行有期徒刑13年6 月確定；復於89年間因贓物案
    件，經臺灣嘉義地方法院以89年度易字第80號判決判處有期
    徒刑4 月確定，上開有期徒刑13年6 月、4 月後經臺灣嘉義
    地方法院89年度聲字第395 號裁定定應執行有期徒刑13年9
    月，自86年6 月18日起入監服刑，迄92年5 月29日縮短刑期
    假釋出監。乙○○前曾於92年間因違反妨害兵役治罪條例案
    件，經臺灣南投地方法院以92年度埔刑簡字第41號判決判處
    有期徒刑2 月確定，甫於92年6 月26日易科罰金執行完畢。
二、甲○○於假釋中猶不知警惕，明知具有殺傷力之改造手槍及
    子彈，分別係槍砲彈藥刀械管制條例第4 條第1 項第1 款、
    第2 款所列管之槍砲、彈藥，非經中央主管機關許可，不得
    持有，竟基於持有具有殺傷力之改造手槍及子彈之犯意，於
    94年8 月間，在位於臺中市○○路之「澄舍茶藝館」，自真
    實姓名年籍不詳綽號「臭嘴」之友人處取得由仿SIG SAUER
    廠P220型半自動手槍製造之槍枝換裝土造金屬槍管而成之改
    造手槍1 枝（含彈匣1 個，槍枝管制編號：0000000000）及
    具殺傷力之由金屬彈殼結合直徑8.8 ±0.5mm 金屬彈頭而成
    之子彈10顆，未經許可持有可發射子彈具有殺傷力之改造手
    槍及子彈，復陸續於不詳時、地試射6 發子彈。嗣因甲○○
    與乙○○均缺錢花用，遂由甲○○提議騎乘竊得之機車持上
    述槍彈至屏東市強盜銀行內之現款，2 人商議後，遂共同意
    圖為自己不法之所有，並基於未經許可持有上開槍彈及強盜
    、竊盜之犯意聯絡，於96年8 月14日15時許，由甲○○攜帶
    上開改造手槍1 支及子彈4 顆夥同乙○○，自臺中市搭乘客
    運至高雄火車站，再轉搭乘火車於同日19時許抵達屏東火車
    站，並由甲○○聯絡不知情之友人蘇明平駕車搭載渠2 人至
    位於屏東縣屏東市廣興里廣興159 之7 號之租屋處住宿，甲
    ○○並向蘇明平借用車牌號碼PDS-360 號重型機車作為代步
    交通工具，甲○○乃騎乘上開機車搭載乙○○，攜帶甲○○
    所有客觀上具有危險性，足以危害人之生命、身體安全，可
    供兇器使用之T 型板手1 支，於翌日（即96年8 月15日）凌
    晨2 時10分許，在屏東縣屏東市○○路335 號前，見魏復泉
    所有之車牌號碼MD6-290 號重型機車停放在該處，認有機可
    趁，甲○○遂持兇器T 型板手插入該機車電門啟動引擎而竊
    取之，乙○○則在旁負責把風及接應，得手後，乙○○即騎
    乘車牌號碼PDS-360 號重型機車，甲○○則騎乘竊得之車牌
    號碼MD6-290 號重型機車，一同返回上開落腳處休息，迨至
    同日12時許，甲○○即再向蘇明平借用自小客車搭載乙○○
    至位於屏東縣屏東市○○路451 號之萬泰商業銀行股份有限
    公司屏東分行（下稱萬泰銀行屏東分行），勘查周邊街道地
    形及逃跑路線，勘查完畢後，渠2 人乃返回上開落腳處，嗣
    於同日15時21分許，乙○○騎乘竊得之車牌號碼MD6-290 號
    重型機車搭載甲○○攜帶客觀上具有危險性，足以危害人之
    生命、身體安全，可供兇器使用之上開改造手槍1 支及子彈
    4 顆，至萬泰銀行屏東分行前，由甲○○以頭戴咖啡色半罩
    式安全帽及黑色口罩、身穿黃色輕便雨衣、黑色牛仔褲、白
    色布鞋、右肩背提袋（內裝上開改造手槍及子彈）之裝扮，
    迅速跑入該銀行營業大廳，乙○○則負責騎乘機車在該銀行
    門口左側把風及接應，甲○○進入該銀行之營業大廳後，隨
    即以右手持上開改造手槍對天花板鳴槍1 發，至使在場之所
    有人員不能抗拒，任甲○○進入櫃臺內搜刮現金得款新臺幣
    777,400 元後放入其所背之提袋內，得手後，甲○○即跑至
    該銀行門口，於欲坐上乙○○所騎乘之機車之際，遭在場見
    義勇為之民眾騎乘機車撞倒在地，同時遭眾人壓制逮捕，混
    亂中甲○○手持之改造手槍復擊發子彈1 顆，幸未致人傷亡
    ，乙○○則趁亂逃逸，經警據報到場逮捕甲○○，並扣得上
    開改造手槍1 支及子彈2 顆，並於現場扣得已擊發之彈頭1
    顆（另彈頭1 顆已滅失）及彈殼2 顆，復依甲○○之供述至
    屏東縣屏東市廣興里廣興159 之7 號採得乙○○之指紋數枚
    ，而循線逮捕乙○○。
二、案經屏東縣警察局屏東分局報請臺灣屏東地方法院檢察署檢
    察官偵查起訴。
    理  由
一、關於證據能力之意見：
  (一)證人蘇明平、證人即共同被告甲○○於偵查中經具結所為之
    證述（見96年度偵字第5406號卷第67頁、第68頁、第74頁至
    第77頁），均未見檢察官在偵查時有不法取供之情形，被告
    甲○○、乙○○、辯護人亦未曾釋明上開證述有何顯不可信
    之情況，是渠等於偵查中之上開證述依刑事訴訟法第159 條
    之1 第2 項之規定，自得為證據。又證人即被害人魏復泉、
    證人蘇明平、證人即萬泰銀行屏東分行員工許順鵬、徐建智
    、郭俊良、洪中信、證人即參與圍捕甲○○之黃翰修於警詢
    時之陳述，其性質雖均屬傳聞證據，且查無符合刑事訴訟法
    第159 條之1 至之4 之情形，惟渠等於警詢時之陳述，業經
    於本院於審判程序時予以提示並告以要旨，且各經當事人及
    辯護人表示意見，當事人及辯護人已知上述筆錄乃傳聞證據
    ，且均未於言詞辯論終結前對該筆錄內容異議，是渠等於警
    詢時之陳述依刑事訴訟法第159 條之5 之規定，得為證據。
    至證人依法應具結而未具結者，其證言不得作為證據，刑事
    訴訟法第158 條之3 規定甚明，而共同被告對其他共同被告
    之案件而言，為被告以外之第三人，本質上屬於證人，自有
    上開規定之適用（最高法院94年度台上字第4298號判決意旨
    可資參照），查被告甲○○、乙○○於偵查中未經具結之陳
    述，並無依法不得令具結之情形，揆諸上揭說明，自不得作
    為證明其他被告犯罪之證據，均予敘明。
  (二)又依刑事訴訟法第198 條、第208 條之規定，所謂鑑定乃指
    於刑事訴訟程序中為取得證據資料而由檢察官或法官指定具
    有特別知識經驗之鑑定人、學校、機關或團體，就特定之事
    物，以其專業知識加以分析、實驗而作判斷，以為偵查或審
    判之參考。故而，不論鑑定人或鑑定機關、學校、團體，均
    應由檢察官或法官視具體個案之需要而為選任，始符合刑事
    訴訟法第198 條、第208 條之規範本旨，否則所為鑑定，仍
    屬於傳聞證據。但對於司法警察機關調查中之案件，或有量
    大或急迫之情形，為因應實務之現實需求，認為當然有鑑定
    之必要者，基於檢察一體原則，得由該管檢察長對於轄區內
    之案件，以事前概括選任鑑定人或囑託鑑定機關（團體）之
    方式，俾便轄區內之司法警察官、司法警察對於調查中之此
    類案件，得即時送請事前已選任之鑑定人或囑託之鑑定機關
    （團體）實施鑑定，有法務部92年9 月1 日法檢字第092003
    5083號函可按。而臺灣高等法院檢察署檢察長概括選任法務
    部調查局、內政部警政署刑事警察局為「槍彈有無殺傷力之
    鑑定」、「指紋之鑑定」鑑定機關，有臺灣高等法院檢察署
    92年10月15日檢文允字第0921001322號函附之臺灣高等法院
    檢察署檢察長概括選任鑑定機關名冊可按。是鑑定乙○○指
    紋之內政部警政署刑事警察局96年8 月22日刑紋字第096012
    9164號鑑驗書，雖由屏東縣警察局逕送請內政部警政署刑事
    警察局鑑定；鑑定扣案之槍彈是否有殺傷力之內政部警政署
    刑事警察局96年9 月26日刑鑑字第0960133713號槍彈鑑定書
    ，雖由屏東縣警察局屏東分局逕送請內政部警政署刑事警察
    局鑑定，惟內政部警政署刑事警察局為臺灣高等法院檢察署
    檢察長事前概括選任鑑定機關，其所為之鑑定結果，自有證
    據能力。
二、上揭事實，業據被告甲○○、乙○○於警詢時、偵查中及本
    院審理時坦承不諱，互核相符，且與證人蘇明平、證人即共
    同被告甲○○於偵查中結證；證人魏復泉、蘇明平、許順鵬
    、徐建智、郭俊良、洪中信、黃翰修於警詢時之證述明確，
    並經檢察官勘驗萬泰銀行屏東分行監視光碟屬實，有勘驗筆
    錄在卷（見96年度偵字第5406號卷第11頁、第12頁），復有
    贓物認領保管單1 紙附卷可稽，另有改造手槍1 枝（含彈匣
    1 個，槍枝管制編號：0000000000）、子彈2 顆、已擊發之
    彈頭1 顆、彈殼2 顆扣案可佐，又扣案之改造手槍及子彈經
    送請內政部警政署刑事警察局鑑驗，結果認：「一、送鑑手
    槍壹枝（槍枝管制編號0000000000），認係改造手槍，由仿
    SIG SAUER 廠P220型半自動手槍製造之槍枝，換裝土造金屬
    槍管而成，擊發功能正常，可供擊發適用子彈使用，認具殺
    傷力。二、送鑑子彈貳顆，認均係非制式子彈，由金屬彈殼
    結合直徑8.8 ±0.5mm 金屬彈頭而成，採樣壹顆試射，可擊
    發，認具殺傷力。送驗彈殼貳顆，經與同案送鑑槍枝試射之
    彈殼，比對結果，其彈底之特徵紋痕相符合，認係該槍枝所
    擊發。」，有該局96年9 月26日刑鑑字第0960133713號槍彈
    鑑定書在卷可憑（見96年度偵字第5406號卷第60頁至第64頁
    ），再於案發後自屏東縣屏東市廣興里廣興159 之7 號所採
    得之指紋10枚亦經送請內政部警政署刑事警察局鑑驗，結果
    認：「送鑑10張指紋照片（編號1~10）中，編號1~3 、5~8
    ，經排除所附甲○○、蘇明平指紋後，輸入電腦比對再由人
    工確認結果，編號2 、3 、7 、8 ，分別與本局檔存乙○○
    指紋卡之左環指、左食指、右拇指、右拇指指紋相符；編號
    1 、5 、6 ，未發現相符者；編號4 、9 、10，因紋線欠清
    晰、特徵點不足，無法比對。」，有該局96年8 月22日刑紋
    字第0960129164號鑑驗書在卷可憑（見96年度偵字第5406號
    卷第48頁），堪信被告甲○○、乙○○上開自白確與事實相
    符，本件事證明確，被告甲○○、乙○○之犯行均堪認定。
三、核被告甲○○、乙○○持有上開改造手槍及子彈之所為，均
    係犯槍砲彈藥刀械管制條例第8 條第4 項之未經許可持有可
    發射子彈具有殺傷力之改造手槍罪、同條例第12條第4 項之
    未經許可持有子彈罪。又按刑法第321 條第1 項第3 款之攜
    帶兇器竊盜罪，係以行為人攜帶兇器竊盜為其加重條件，所
    謂兇器，其種類並無限制，凡客觀上足對人之生命、身體構
    成威脅，具有危險性之兇器均屬之，本件被告甲○○、乙○
    ○為竊取上開機車犯行所攜帶之T 型板手1 支，及渠等至萬
    泰銀行屏東分行強盜財物所攜帶之改造手槍及子彈，客觀上
    均足以對人體造成威脅，均可認定為兇器，是被告甲○○、
    乙○○就竊取上開機車之所為，均係犯刑法第321 條第1 項
    第3 款之攜帶兇器竊盜罪；就至萬泰銀行屏東分行強盜財物
    之所為，均係犯刑法第330 條第1 項之攜帶兇器強盜罪。再
    被告甲○○、乙○○就本件未經許可持有改造手槍及子彈、
    攜帶兇器竊盜、攜帶兇器強盜犯行間，互有犯意聯絡及行為
    分擔，均為共同正犯。被告甲○○持有之具有殺傷力之子彈
    雖有10顆；被告乙○○持有之具有殺傷力之子彈則雖有4 顆
    ，然均僅侵害一社會法益，均係屬單純一罪；被告甲○○、
    乙○○以一行為同時持有改造手槍及子彈而觸犯上開2 罪名
    ，為想像競合犯，應依刑法第55條之規定從一重之未經許可
    ，持有手槍罪處斷。被告甲○○、乙○○所犯未經許可持有
    手槍罪、攜帶兇器竊盜罪、攜帶兇器強盜罪3 罪間，均犯意
    個別、行為互殊，應予分論併罰，公訴意旨雖認被告乙○○
    所為未經許可持有手槍、攜帶兇器強盜犯行係在同一強盜行
    為之下，為想像競合犯云云，惟被告甲○○於至銀行強盜財
    物前已將上開改造手槍及子彈提示予被告乙○○，並經被告
    乙○○同意後始持上開改造手槍及子彈至銀行強盜財物等事
    實，業據被告甲○○陳明在卷，堪認被告乙○○於至銀行強
    盜財物前已與被告甲○○共同持有上開改造手槍及子彈，且
    公訴意旨亦認被告甲○○所為未經許可持有手槍、攜帶兇器
    強盜犯行，應予分論併罰，則與被告甲○○共犯上開犯行之
    被告乙○○所為之未經許可持有手槍、攜帶兇器強盜犯行，
    亦應予分論併罰，公訴意旨容有誤會，併此敘明。另被告乙
    ○○前曾於92年間因違反妨害兵役治罪條例案件，經臺灣南
    投地方法院以92年度埔刑簡字第41號判決判處有期徒刑2 月
    確定，甫於92年6 月26日易科罰金執行完畢等情，有臺灣高
    等法院被告前案紀錄表1 份附卷可稽，其於受徒刑之執行完
    畢，5 年以內故意再犯本件有期徒刑以上之罪，為累犯，所
    犯3 罪均應依刑法第47條第1 項之規定加重其刑。爰審酌被
    告甲○○、乙○○竊取機車後持槍強盜財物，對他人之身體
    、生命有造成難以預期傷害之潛在危險，危害社會治安甚鉅
    ，惡性非輕，被告甲○○持有改造手槍及子彈之時間較長，
    且為本件犯行之主要策劃及執行者，犯罪情節較被告乙○○
    重，惟渠等犯罪後均坦承犯行，態度尚可，及渠等犯罪之動
    機、目的、手段等一切情狀，就渠等所犯3 罪分別量處如主
    文所示之刑，並各依檢察官之請定其應執行之刑暨就渠等科
    罰金部分均諭知易服勞役之折算標準，以資懲儆。
四、扣案之由仿SIG SAUER 廠P220型半自動手槍製造之槍枝，換
    裝土造金屬槍管而成之改造手槍1 枝（含彈匣1 個，槍枝管
    制編號0000000000）及具殺傷力之非制式子彈1 顆（原扣得
    2 顆，經鑑驗時實際擊發試射1 顆，尚餘1 顆），均屬違禁
    物，不問屬於犯人與否，均應依刑法第38條第1 項第1 款之
    規定宣告沒收。至被告甲○○、乙○○為攜帶兇器強盜犯行
    所用之扣案經鑑驗而試射之子彈1 顆（已分離成彈頭及彈殼
    ）、現場扣得已擊發之彈頭1 顆、彈殼2 顆，及被告甲○○
    、乙○○為攜帶兇器竊盜犯行所用之T 型板手1 支（雖未扣
    案，然無證據證明已滅失），均為被告甲○○所有，供渠等
    犯本件犯行所用之物，業據渠等供明在卷，均應依刑法第38
    條第1 項第2 款之規定，宣告沒收之。
據上論斷，應依刑事訴訟法第299 條第1 項前段，槍砲彈藥刀械
管制條例第8 條第4 項、第12條第4 項，刑法第11條前段、第28
條、第321 條第1 項第3 款、第330 條第1 項、第47條第1 項、
第55條、第42條第3 項、第51條第5 款、第38條第1 項第1 款、
第2 款，判決如主文。
本案經檢察官陳新君到庭執行職務。
中    華    民    國    97    年    1     月    31    日
                  刑事第五庭    審判長法  官  石家禎
                                      法  官  李宜娟
                                      法  官  林家聖
以上正本證明與原本無異。
如不服本判決應於收受本判決送達後10日內向本院提出上訴書狀
，其未敘述上訴理由者，並得於提起上訴後10日內向本院補提理
由書狀（均須按他造當事人之人數附繕本）「切勿逕送上級法院
」
中    華    民    國    97    年    1     月    31    日
                                      書記官  陳蓉柔
附錄本案論罪科刑法條全文：
槍砲彈藥刀械管制條例第8條第4項
未經許可，持有、寄藏或意圖販賣而陳列第1 項所列槍枝者，處
3 年以上10年以下有期徒刑，併科新臺幣700 萬元以下罰金。
槍砲彈藥刀械管制條例第12條第4項
未經許可，持有、寄藏或意圖販賣而陳列子彈者，處5 年以下有
期徒刑，併科新台幣300 萬元以下罰金。
刑法第321條第1項第3款
犯竊盜罪而有左列情形之一者，處6 月以上、5 年以下有期徒刑
：
三  攜帶兇器而犯之者。
刑法第330條第1項
犯強盜罪而有第321 條第1 項各款情形之一者，處7 年以上有期
徒刑。


司法院資訊處製作；財團法人民間司法改革基金會備份。
